---
title:  'Análise 2'
subtitle: '_Homicídios, roubos e furtos de veículos por 100mil habitantes - análise exploratória no município de São paulo (2000 - 2010)_'
author:
- Raul de Sá Durlo^[Mestre em Economia - Unesp/FCLAr]
date: "`r format(Sys.time(), '%d %B %Y')`"
tags: [time serie, homicide, car theft, car robbery]
abstract: |
 Nesta sessão, a criminalidade foi analisada para dentro do município de São Paulo. Dados de homicídios, roubos de veículos e furtos de veículo foram coletados para o município de São Paulo nos anos de 2000 e de 2010. Para compatibilização de unidades geográficas, foi utilizado uma metodologia de agregação que tornou possível a comparação de estatísticas de criminalidade com demais dados socioeconômicos e de características ambientais do município de São Paulo. Os resultados demonstram que ............ Completar
header-includes:
- \usepackage{pdflscape}
- \newcommand{\blandscape}{\begin{landscape}}
- \newcommand{\elandscape}{\end{landscape}}
- \usepackage{graphicx}
- \usepackage{float}
output:
  pdf_document:
    latex_engine: xelatex
    number_sections: true
    fig_width: 7
    fig_height: 9
    fig_caption: false
    keep_tex: false
bibliography: minha_biblioteca.bib
    
---

```{r setup, include=FALSE}
knitr::opts_chunk$set(
                 fig.path='figure/graphics-', 
                 cache.path='cache/graphics-', 
                 fig.align='center',
                 external=TRUE,
                 echo=TRUE,
                 warning=FALSE,
                 fig.pos='H'
                )
a4width<- 8.3
  a4height<- 11.7
```

```{r Libraries, message=FALSE, warning=FALSE, include=FALSE}
library(tidyverse)
library(readr)
library(plm)
library(huxtable)
```

```{r Leitor de dados, message=FALSE, warning=FALSE, include=FALSE}
# diretório #########
setwd("C:\\Users\\User\\Google Drive\\meu_projeto\\dados e scripts\\tabelas_output")
dir()
txt <- read_rds("C:\\Users\\User\\Google Drive\\meu_projeto\\dados e scripts\\tabelas_output\\tab_FINAL")

# Tabela mãe #########
dados <- tibble(ano          = as.integer(txt$Q1),
                distrito     = as.character(gsub(
                               txt$distrito, pattern="_", replacement=" ")),
                dpol         = as.integer(txt$Q12),
                seccional    = as.character(txt$Seccional),
                homic        = as.numeric((txt$Q22/txt$P)*100000),
                roubovcl     = as.numeric((txt$Q40/txt$P)*100000),
                furtovcl     = as.numeric((txt$Q43/txt$P)*100000),
                jov1524      = as.numeric(txt$PMJ_ONU/txt$P),
                baixopadrao  = as.numeric(txt$AC_ResBP/1000),
                rendamedia   = as.numeric(txt$RM_DOM),
                dprendamedia = as.numeric(txt$S_RM_DOM),
                favela       = as.numeric((txt$fvl/txt$P)*100000),
                eformais     = as.numeric(txt$EF_P),
                mandato      = as.numeric((txt$Q76/txt$P)*100000),
                flagrante    = as.numeric((txt$Q74/txt$P)*100000),
                densidade    = as.numeric(txt$P/txt$Km2)
                )
pdados <- pdata.frame(dados, c("dpol", "ano"))

for(i in 1:80) {
  dados$favela[i] <- print(dados$favela[i])+0.000001
  }

# subsets ################
limits2003 <- dados %>% filter(ano == 2003) %>%
  select(distrito, homic) %>% arrange(desc(homic)) %>% select(distrito)

limits2013 <- dados %>% filter(ano == 2013) %>%
  select(distrito, homic) %>% arrange(desc(homic)) %>% select(distrito)

seccional <- dados %>% select(seccional) %>% distinct(seccional) %>% arrange(seccional)

limits_1 <- dados %>% filter(ano == 2003 & seccional == "1 CENTRO") %>% 
  select(distrito, homic) %>% arrange(desc(homic))  %>% select(distrito)

limits_2 <- dados %>% filter(ano == 2003 & seccional == "2 SUL") %>% 
  select(distrito, homic) %>% arrange(desc(homic))  %>% select(distrito)

limits_3 <- dados %>% filter(ano == 2003 & seccional == "3 OESTE") %>% 
  select(distrito, homic) %>% arrange(desc(homic))  %>% select(distrito)

limits_4 <- dados %>% filter(ano == 2003 & seccional == "4 OESTE") %>% 
  select(distrito, homic) %>% arrange(desc(homic))  %>% select(distrito)

limits_5 <- dados %>% filter(ano == 2003 & seccional == "5 LESTE") %>% 
  select(distrito, homic) %>% arrange(desc(homic))  %>% select(distrito)

limits_6 <- dados %>% filter(ano == 2003 & seccional == "6 SANTO AMARO") %>% 
  select(distrito, homic) %>% arrange(desc(homic))  %>% select(distrito)

limits_7 <- dados %>% filter(ano == 2003 & seccional == "7 ITAQUERA") %>% 
  select(distrito, homic) %>% arrange(desc(homic))  %>% select(distrito)

limits_8 <- dados %>% filter(ano == 2003 & seccional == "8 SÃO MATEUS") %>% 
  select(distrito, homic) %>% arrange(desc(homic))  %>% select(distrito)

dados2013 <- filter(dados, ano==2013)

# regresão simples #####
jov1524      <- lm(dados2013$homic ~ log(dados2013$jov1524))
baixopadrao  <- lm(dados2013$homic ~ log(dados2013$baixopadrao))
rendamedia   <- lm(dados2013$homic ~ log(dados2013$rendamedia))
dprendamdia  <- lm(dados2013$homic ~ log(dados2013$dprendamedia))
favela       <- lm(dados2013$homic ~ dados2013$favela)
eformais     <- lm(dados2013$homic ~ log(dados2013$eformais))
mandato      <- lm(dados2013$homic ~ log(dados2013$mandato))
flagrante    <- lm(dados2013$homic ~ log(dados2013$flagrante))
densidade    <- lm(dados2013$homic ~ log(dados2013$densidade))

```


```{r Editor de gráficos, message=FALSE, warning=FALSE, include=FALSE}

##################################################################
#'@Gráficos                                              =
##################################################### objetivo ######
# Colocar em gráficos os dados
#----
#----
# [box_plot] 2003\2013 ####
box_plot <- ggplot(data = pdados,
                aes(x = ano,
                    y = homic)) +
  theme(plot.title            = element_text(hjust=.5),
        plot.subtitle         = element_text(hjust=.5),
        axis.text             = element_text(colour="black", size=10),
        axis.line             = element_line(size=1, colour = "black"),
        panel.background      = element_rect(fill="white")) +
  geom_boxplot() +
  labs(title    = "Taxa de homicídios por 100000 hab (2003 e 2013)",
       subtitle = "Município de São Paulo",
       y        = "Taxa de homicídio",
       color    = "Ano")
# {barra03} ordem:2003 ##############
barra03 <- ggplot(data = pdados,
      aes(x = distrito, y = homic, fill = ano)) +
  geom_bar(stat     = "identity",
           position = "dodge") +
  theme(plot.title            = element_text(hjust=.5),
        plot.subtitle         = element_text(hjust=.5),
        axis.text             = element_text(colour="black"),
        axis.text.x           = element_text(size=8,angle=90,hjust=1,vjust=.3),
        axis.ticks            = element_line(),
        axis.line             = element_line(size=1,colour="black"),
        legend.position       = c(0.95, 0.85),
        legend.title.align    = .5,
        panel.background      = element_rect(fill="white")) +
  scale_x_discrete(name   = "Distritos", limits=as_vector(limits2003)) +
  labs(title    = "Taxa de homicídios por 100000 hab (2003 e 2013)",
       subtitle = "Distritos MSP - Seccional 1 (Centro)",
       y        = "Taxa de homicídio",
       color    = "ano") + 
  scale_fill_manual("Ano",values=c("orange", "black"))

# {barra13} ordem:2013 ##########
barra13 <- ggplot(data = pdados,
       aes(x = distrito, y = homic, fill = ano)) +
  geom_bar(stat     = "identity",
           position = "dodge") +
  theme(plot.title            = element_text(hjust=.5),
        plot.subtitle         = element_text(hjust=.5),
        axis.text             = element_text(colour="black"),
        axis.text.x           = element_text(size=8,angle=90,hjust=1,vjust=.3),
        axis.ticks            = element_line(),
        axis.line             = element_line(size=1,colour="black"),
        legend.position       = c(0.95, 0.85),
        legend.title.align    = .5,
        panel.background      = element_rect(fill="white")) +
  scale_x_discrete(name   = "Distritos", limits=as_vector(limits2013)) +
  labs(title    = "Taxa de homicídios por 100000 hab (2003 e 2013)",
       subtitle = "Distritos MSP - Seccional 1 (Centro)",
       y        = "Taxa de homicídio",
       color    = "ano") + 
  scale_fill_manual("Ano",values=c("orange", "black"))

#----
#----
# {barra1} Centro, ordem: 2013 ###########
barra1 <- ggplot(data = filter(pdados, seccional == "1 CENTRO"),
       aes(x = distrito, y = homic, fill = ano)) +
  geom_bar(stat     = "identity",
           position = "dodge") +
  theme(plot.title            = element_text(hjust=.5),
        plot.subtitle         = element_text(hjust=.5),
        axis.text             = element_text(colour="black"),
        axis.text.x           = element_text(size=8,angle=90,hjust=1,vjust=.3),
        axis.ticks            = element_line(),
        axis.line             = element_line(size=1,colour="black"),
        legend.position       = c(0.95, 0.85),
        legend.title.align    = .5,
        panel.background      = element_rect(fill="white")) +
  scale_x_discrete(name   = "Distritos", limits=as_vector(limits_1)) +
  labs(title    = "Taxa de homicídios por 100000 hab (2003 e 2013)",
       subtitle = "Distritos MSP - Seccional 1 (Centro)",
       y        = "Taxa de homicídio",
       color    = "ano") + 
  scale_fill_manual("Ano",values=c("black", "orange"))




# {barra2} Sul, ordem: 2013 ######
barra2 <- ggplot(data = filter(pdados, seccional == "2 SUL"),
                 aes(x = distrito, y = homic, fill = ano)) +
  geom_bar(stat     = "identity",
           position = "dodge") +
  theme(plot.title            = element_text(hjust=.5),
        plot.subtitle         = element_text(hjust=.5),
        axis.text             = element_text(colour="black"),
        axis.text.x           = element_text(size=8,angle=90,hjust=1,vjust=.3),
        axis.ticks            = element_line(),
        axis.line             = element_line(size=1,colour="black"),
        legend.position       = c(0.95, 0.85),
        legend.title.align    = .5,
        panel.background      = element_rect(fill="white")) +
  scale_x_discrete(name   = "Distritos", limits=as_vector(limits_2)) +
  labs(title    = "Taxa de homicídios por 100000 hab (2003 e 2013)",
       subtitle = "Distritos MSP - Seccional 2 (Sul)",
       y        = "Taxa de homicídio",
       color    = "ano") + 
  scale_fill_manual("Ano",values=c("black", "orange"))




# {barra3} Oeste, ordem: 2013 ######
barra3 <- ggplot(data = filter(pdados, seccional == "3 OESTE"),
                 aes(x = distrito, y = homic, fill = ano)) +
  geom_bar(stat     = "identity",
           position = "dodge") +
  theme(plot.title            = element_text(hjust=.5),
        plot.subtitle         = element_text(hjust=.5),
        axis.text             = element_text(colour="black"),
        axis.text.x           = element_text(size=8,angle=90,hjust=1,vjust=.3),
        axis.ticks            = element_line(),
        axis.line             = element_line(size=1,colour="black"),
        legend.position       = c(0.95, 0.85),
        legend.title.align    = .5,
        panel.background      = element_rect(fill="white")) +
  scale_x_discrete(name   = "Distritos", limits=as_vector(limits_3)) +
  labs(title    = "Taxa de homicídios por 100000 hab (2003 e 2013)",
       subtitle = "Distritos MSP - Seccional 3 (Oeste)",
       y        = "Taxa de homicídio",
       color    = "ano") + 
  scale_fill_manual("Ano",values=c("black", "orange"))
# {barra4} Oeste, ordem: 2013 ######
barra4 <- ggplot(data = filter(pdados, seccional == "4 OESTE"),
                 aes(x = distrito, y = homic, fill = ano)) +
  geom_bar(stat     = "identity",
           position = "dodge") +
  theme(plot.title            = element_text(hjust=.5),
        plot.subtitle         = element_text(hjust=.5),
        axis.text             = element_text(colour="black"),
        axis.text.x           = element_text(size=8,angle=90,hjust=1,vjust=.3),
        axis.ticks            = element_line(),
        axis.line             = element_line(size=1,colour="black"),
        legend.position       = c(0.95, 0.85),
        legend.title.align    = .5,
        panel.background      = element_rect(fill="white")) +
  scale_x_discrete(name   = "Distritos", limits=as_vector(limits_4)) +
  labs(title    = "Taxa de homicídios por 100000 hab (2003 e 2013)",
       subtitle = "Distritos MSP - Seccional 4 (Oeste)",
       y        = "Taxa de homicídio",
       color    = "ano") + 
  scale_fill_manual("Ano",values=c("black", "orange"))
# {barra5} Leste, ordem: 2013 ######
barra5 <- ggplot(data = filter(pdados, seccional == "5 LESTE"),
                 aes(x = distrito, y = homic, fill = ano)) +
  geom_bar(stat     = "identity",
           position = "dodge") +
  theme(plot.title            = element_text(hjust=.5),
        plot.subtitle         = element_text(hjust=.5),
        axis.text             = element_text(colour="black"),
        axis.text.x           = element_text(size=8,angle=90,hjust=1,vjust=.3),
        axis.ticks            = element_line(),
        axis.line             = element_line(size=1,colour="black"),
        legend.position       = c(0.95, 0.85),
        legend.title.align    = .5,
        panel.background      = element_rect(fill="white")) +
  scale_x_discrete(name   = "Distritos", limits=as_vector(limits_5)) +
  labs(title    = "Taxa de homicídios por 100000 hab (2003 e 2013)",
       subtitle = "Distritos MSP - Seccional 5 (Leste)",
       y        = "Taxa de homicídio",
       color    = "ano") + 
  scale_fill_manual("Ano",values=c("black", "orange"))
# {barra6} Santo Amaro, ordem: 2013 ######
barra6 <- ggplot(data = filter(pdados, seccional == "6 SANTO AMARO"),
                 aes(x = distrito, y = homic, fill = ano)) +
  geom_bar(stat     = "identity",
           position = "dodge") +
  theme(plot.title            = element_text(hjust=.5),
        plot.subtitle         = element_text(hjust=.5),
        axis.text             = element_text(colour="black"),
        axis.text.x           = element_text(size=8,angle=90,hjust=1,vjust=.3),
        axis.ticks            = element_line(),
        axis.line             = element_line(size=1,colour="black"),
        legend.position       = c(0.95, 0.85),
        legend.title.align    = .5,
        panel.background      = element_rect(fill="white")) +
  scale_x_discrete(name   = "Distritos", limits=as_vector(limits_6)) +
  labs(title    = "Taxa de homicídios por 100000 hab (2003 e 2013)",
       subtitle = "Distritos MSP - Seccional 6 (Santo Amaro)",
       y        = "Taxa de homicídio",
       color    = "ano") + 
  scale_fill_manual("Ano",values=c("black", "orange"))

# {barra7} Itaquera, ordem: 2013 ######
barra7 <- ggplot(data = filter(pdados, seccional == "7 ITAQUERA"),
                 aes(x = distrito, y = homic, fill = ano)) +
  geom_bar(stat     = "identity",
           position = "dodge") +
  theme(plot.title            = element_text(hjust=.5),
        plot.subtitle         = element_text(hjust=.5),
        axis.text             = element_text(colour="black"),
        axis.text.x           = element_text(size=8,angle=90,hjust=1,vjust=.3),
        axis.ticks            = element_line(),
        axis.line             = element_line(size=1,colour="black"),
        legend.position       = c(0.95, 0.85),
        legend.title.align    = .5,
        panel.background      = element_rect(fill="white")) +
  scale_x_discrete(name   = "Distritos", limits=as_vector(limits_7)) +
  labs(title    = "Taxa de homicídios por 100000 hab (2003 e 2013)",
       subtitle = "Distritos MSP - Seccional 7 (Itaquera)",
       y        = "Taxa de homicídio",
       color    = "ano") + 
  scale_fill_manual("Ano",values=c("black", "orange"))
# {barra8} São Mateus, ordem: 2013 ######
barra8 <- ggplot(data = filter(pdados, seccional == "8 SÃO MATEUS"),
                 aes(x = distrito, y = homic, fill = ano)) +
  geom_bar(stat     = "identity",
           position = "dodge") +
  theme(plot.title            = element_text(hjust=.5),
        plot.subtitle         = element_text(hjust=.5),
        axis.text             = element_text(colour="black"),
        axis.text.x           = element_text(size=8,angle=90,hjust=1,vjust=.3),
        axis.ticks            = element_line(),
        axis.line             = element_line(size=1,colour="black"),
        legend.position       = c(0.95, 0.85),
        legend.title.align    = .5,
        panel.background      = element_rect(fill="white")) +
  scale_x_discrete(name   = "Distritos", limits=as_vector(limits_8)) +
  labs(title    = "Taxa de homicídios por 100000 hab (2003 e 2013)",
       subtitle = "Distritos MSP - Seccional 8 (São Mateus)",
       y        = "Taxa de homicídio",
       color    = "ano") + 
  scale_fill_manual("Ano",values=c("black", "orange"))

#----
#----
# [pontos] (x, y, z) ########
xyz <- ggplot(data  = filter(dados, ano==2003),
              aes(x = jov1524,
                  y = homic)) +
  geom_smooth(method = "lm") +
  geom_point(aes(color = as.factor(seccional),
                 size  = eformais)) +
  theme_classic()
#----
#----
```


```{r Editor de tabelas, message=FALSE, warning=FALSE, include=FALSE}

ht <- huxreg(jov1524,
        baixopadrao,
        rendamedia,
        dprendamdia,
        favela,
        eformais,
        mandato,
        flagrante,
        densidade) 
set_position(ht, "center")
```

# Introdução

Aqui eu vou escrever a introdução

# Metodologia

Aqui eu vou falar da metodologia, com fórmulas

# Resultados

## Município de São Paulo - Todos os distritos

### A taxa de homicídio em 2003 e em 2013 em São Paulo

```{r output: graf_boxplot, echo=FALSE, fig.height=3, fig.width=6, message=FALSE, warning=FALSE}

box_plot

```


\newpage   
\blandscape

```{r output: graf_barra03, echo=FALSE, fig.height=12, fig.width=18, message=FALSE, warning=FALSE}

barra03

```
   
\elandscape
\newpage
\blandscape

```{r output: graf_barra13, echo=FALSE, fig.height=12, fig.width=18, message=FALSE, warning=FALSE}

barra13

```
   
\elandscape
\newpage

## Município de São Paulo - Seccionais

### 1 - Seccional Centro

```{r output: graf_barra1, echo=FALSE, fig.height=3, fig.width=6, message=FALSE, warning=FALSE}

barra1

```


### 2 - Seccional Sul

```{r output: graf_barra2, echo=FALSE, fig.height=3, fig.width=6, message=FALSE, warning=FALSE}

barra2

```

### 3 - Seccional Oeste

```{r output: graf_barra3, echo=FALSE, fig.height=3, fig.width=6, message=FALSE, warning=FALSE}

barra3

```

### 4 - Seccional Oeste

```{r output: graf_barra4, echo=FALSE, fig.height=3, fig.width=6, message=FALSE, warning=FALSE}

barra4

```

### 5 - Seccional Leste

```{r output: graf_barra5, echo=FALSE, fig.height=3, fig.width=6, message=FALSE, warning=FALSE}

barra5

```

### 6 - Seccional Santo Amaro

```{r output: graf_barra6, echo=FALSE, fig.height=3, fig.width=6, message=FALSE, warning=FALSE}

barra6

```

### 7 - Seccional Itaquera

```{r output: graf_barra7, echo=FALSE, fig.height=3, fig.width=6, message=FALSE, warning=FALSE}

barra7

```

### 8 - Seccional São Mateus

```{r output: graf_barra8, echo=FALSE, fig.height=3, fig.width=6, message=FALSE, warning=FALSE}

barra8

```

## Análise bivariada

\newpage
\blandscape

```{r output: tabela_1, echo=FALSE, message=FALSE, warning=FALSE}
set_latex_float(ht = ht, "H")
```

\elandscape
\newpage

# Discussão

Aqui tem que discutir o resultado com outros trabalhos semelhantes

# Conclusão

É só para fechar o assunto

# Referencias bibliográficas