---
title:  'Análise 2'
subtitle: '_Homicídios, roubos e furtos de veículos por 100mil habitantes - análise exploratória no município de São paulo (2000 - 2010)_'
author:
- Raul de Sá Durlo^[Mestre em Economia - Unesp/FCLAr]
date: "`r format(Sys.time(), '%d %B %Y')`"
tags: [time serie, homicide, car theft, car robbery]
abstract: |
 Nesta sessão, a criminalidade foi analisada para dentro do município de São Paulo. Dados de homicídios, roubos de veículos e furtos de veículo foram coletados para o município de São Paulo nos anos de 2000 e de 2010. Para compatibilização de unidades geográficas, foi utilizado uma metodologia de agregação que tornou possível a comparação de estatísticas de criminalidade com demais dados socioeconômicos e de características ambientais do município de São Paulo. Os resultados demonstram que ............ Completar
output:
  pdf_document:
    latex_engine: xelatex
    number_sections: true
    fig_width: 7
    fig_height: 9
    fig_caption: true
    keep_tex: false
bibliography: minha_biblioteca.bib
    
---

```{r setup, include=FALSE}
knitr::opts_chunk$set(echo = TRUE)
```

```{r Libraries, message=FALSE, warning=FALSE, include=FALSE}
library(tidyverse)
library(readr)
library(plm)
```

```{r Leitor de dados, message=FALSE, warning=FALSE, include=FALSE}
setwd("C:\\Users\\User\\Google Drive\\meu_projeto\\dados e scripts\\tabelas_output")

txt <- read_rds("C:\\Users\\User\\Google Drive\\meu_projeto\\dados e scripts\\tabelas_output\\tab_FINAL")

dados <- tibble(ano          = as.integer(txt$Q1),
                distrito     = as.factor(txt$Q13),
                dpol         = as.integer(txt$Q12),
                seccional    = as.factor(txt$Seccional),
                homic        = as.numeric((txt$Q22/txt$P)*100000),
                roubovcl     = as.numeric((txt$Q40/txt$P)*100000),
                furtovcl     = as.numeric((txt$Q43/txt$P)*100000),
                jov1524      = as.numeric(txt$PMJ_ONU/txt$P),
                baixopadrao  = as.numeric(txt$AC_ResBP/1000),
                rendamedia   = as.numeric(txt$RM_DOM),
                dprendamedia = as.numeric(txt$S_RM_DOM),
                favela       = as.numeric((txt$fvl/txt$P)*100000),
                eformais     = as.numeric(txt$EF_P),
                mandato      = as.numeric((txt$Q76/txt$P)*100000),
                flagrante    = as.numeric((txt$Q74/txt$P)*100000),
                densidade    = as.numeric(txt$P/txt$Km2)
                )

pdados <- pdata.frame(dados, c("dpol", "ano"))

```


```{r Editor de gráficos de barra, message=FALSE, warning=FALSE, include=FALSE}

# [barras] crime x dpol
# http://www.sthda.com/english/wiki/ggplot2-axis-ticks-a-guide-to-customize-tick-marks-and-labels
barra_1centro <- ggplot(data = filter(pdados, seccional == "1 CENTRO"),
                  aes(x=distrito, y=homic, fill=ano)) +
                 geom_bar(stat="identity", position="dodge") +
                 theme(axis.text.x = element_text(angle=45),
                       axis.text.y = element_text(),
                       axis.line = element_line(linetype = "solid"))

barra_2sul <- ggplot(data = filter(pdados, seccional == "2 SUL"),
                  aes(x=distrito, y=homic, fill=ano)) +
              geom_bar(stat="identity", position="dodge") +
              theme_classic()

barra_3oeste <- ggplot(data = filter(pdados, seccional == "3 OESTE"),
                  aes(x=distrito, y=homic, fill=ano)) +
                geom_bar(stat="identity", position="dodge") +
                theme_classic()

barra_4oeste <- ggplot(data = filter(pdados, seccional == "4 OESTE"),
                  aes(x=distrito, y=homic, fill=ano)) +
                geom_bar(stat="identity", position="dodge") +
                theme_classic()

barra_5leste <- ggplot(data = filter(pdados, seccional == "5 LESTE"),
                  aes(x=distrito, y=homic, fill=ano)) +
                geom_bar(stat="identity", position="dodge") +
                theme_classic()

barra_6santoamaro <- ggplot(data = filter(pdados, seccional == "6 SANTO AMARO"),
                      aes(x=distrito, y=homic, fill=ano)) +
                     geom_bar(stat="identity", position="dodge") +
                     theme_classic()

barra_7itaquera <- ggplot(data = filter(pdados, seccional == "7 ITAQUERA"),
                    aes(x=distrito, y=homic, fill=ano)) +
                  geom_bar(stat="identity", position="dodge") +
                  theme_classic()

barra_8saomateus <- ggplot(data = filter(pdados, seccional == "8 SAO MATEUS"),
                     aes(x=distrito, y=homic, fill=ano)) +
                   geom_bar(stat="identity", position="dodge") +
                   theme_classic()

```





# Introdução

Aqui eu vou escrever a introdução

# Metodologia

Aqui eu vou falar da metodologia, com fórmulas

# Resultados

Aqui tem que apresentar os resultados, com gráficos e tabelas

precisa fazer: editar eixos, colocar legenda dentro de área de plot, reduzir a altura, inserir títulos, theme_classic, ordenar barras.


```{r output: graf_barra, echo=FALSE, fig.height=6, fig.width=8, message=FALSE, warning=FALSE}

barra_1centro

barra_2sul

barra_3oeste

barra_4oeste

barra_5leste

barra_6santoamaro

barra_7itaquera

barra_8saomateus

```



# Discussão

Aqui tem que discutir o resultado com outros trabalhos semelhantes

# Conclusão

É só para fechar o assunto

# Referencias bibliográficas