---
title:  'Análise 2'
subtitle: '_Homicídios, roubos e furtos de veículos por 100mil habitantes - Análise exploratória no Município de São paulo (2000 - 2010)_'
author:
- Raul de Sá Durlo^[Mestre em Economia - Unesp/FCLAr]
date: "`r format(Sys.time(), '%d %B %Y')`"
tags: [homicide, car theft, car robbery]
abstract: |
 Nesta sesSão, a criminalidade foi analisada nos distritos Município de São Paulo. Foram coletadas as taxas de homicídio para o Município de São Paulo nos anos de 2003 e de 2013, compatibilizando distritos policiais (DP's) e distritos municipais (DM's). 
header-includes:
- \usepackage{pdflscape}
- \newcommand{\blandscape}{\begin{landscape}}
- \newcommand{\elandscape}{\end{landscape}}
- \usepackage{graphicx}
- \usepackage{float}
output:
  pdf_document:
    latex_engine: xelatex
    number_sections: true
    fig_caption: yes
    keep_tex: false
bibliography: minha_biblioteca.bib
    
---

```{r setup, include=FALSE}
knitr::opts_chunk$set(echo=TRUE)
```

```{r Libraries, message=FALSE, warning=FALSE, include=FALSE}
rm(list=ls())
library(tidyverse)
library(readr)
library(plm)
library(ggpubr)
library(ggrepel)
```

```{r Leitor de dados, message=FALSE, warning=FALSE, include=FALSE}
# diretÓrio #########
setwd("C:\\Users\\rauld\\Google Drive\\meu_projeto\\dados e scripts\\tabelas_output")
dir() #\\user
txt <- read_rds("C:\\Users\\rauld\\Google Drive\\meu_projeto\\dados e scripts\\tabelas_output\\tab_FINAL")

# Tabela mãe #########
dados <- tibble(ano      = as.integer(txt$Q1),
                distrito = as.character(gsub(txt$distrito, pattern="_", replacement=" ")),
                dpol     = as.integer(txt$Q12),
                seccional= as.character(txt$Seccional),
                homic    = as.numeric((txt$Q22/txt$P)*100000),
                roubovcl = as.numeric((txt$Q40/txt$P)*100000),
                furtovcl = as.numeric((txt$Q43/txt$P)*100000)
                )

# transformações ################
# subset seccional
seccional <- dados %>%
  select(seccional) %>% 
  distinct(seccional) %>%
  arrange(seccional)

# Ordena barras em geom_bar()+scale_x_discrete()
limits <- function(x) {
  dados %>%
    filter(ano == 2003 & seccional == x) %>%
    select(distrito, homic) %>%
    arrange(desc(homic))  %>%
    select(distrito)
  } # my first function!

# subset ano
dados2013 <- filter(dados, ano==2013)
dados2003 <- filter(dados, ano==2003)

# painel
pdados <- pdata.frame(dados, c("dpol", "ano")) # ta usando isso?

# Estatísticas descritivas
# Compute descriptive statistics by groups
stable  <- desc_statby((dados), measure.var = "homic", grps = "ano")
stable1 <- stable[, c("ano","mean","min","median","max","iqr")]
stable1[,2:6] <- round(stable1[,2:6],2)

```


```{r Editor de gráficos, message=FALSE, warning=FALSE, include=FALSE}

##################################################################
#'@Gráficos                                                      = 
##################################################### objetivo ######

#----
#----
dados$ano <- as.character(dados$ano)
#----
#----
# {histograma} ###########
histograma <- ggplot(dados, aes(x=homic)) +
  geom_histogram(aes(y=..density.., fill=ano, color=ano), alpha=.3 ,position = "identity", bins = 80)+
    theme(plot.title    = element_text(hjust=.5),
        plot.subtitle     = element_text(hjust=.5),
        axis.text         = element_text(colour="black", size=8),
        axis.title        = element_text(colour="black", size=8),
        axis.line         = element_line(size=.5, colour = "black"),
        panel.background  = element_rect(fill="white"),
        legend.position   = "top") +
  labs(x="Taxa de homicídio (100.000/hab)", y="Densidade") +
  geom_rug(aes(color=ano)) +
  scale_color_manual(values = c("#E69F00","black")) +
  scale_fill_manual(values = c("#E69F00","#999999")) +
  geom_vline(data = filter(dados,ano=="2003"), aes(xintercept = mean(homic), color = ano), linetype = "dashed") +
  geom_vline(data = filter(dados,ano=="2013"), aes(xintercept = mean(homic), color = ano), linetype = "dashed")

# {boxplot} ###########
boxplot <- ggplot(dados, aes(x=ano, y=homic)) +
  geom_boxplot() +
  geom_text(check_overlap = T, aes(label=distrito, color=ano), size=2.5)+
  scale_color_manual(values = c("#E69F00","#999999")) +
  theme(plot.title    = element_text(hjust=.5),
        plot.subtitle     = element_text(hjust=.5),
        axis.text         = element_text(colour="black", size=8),
        axis.title        = element_text(colour="black", size=8),
        axis.line         = element_line(size=.5, colour = "black"),
        panel.background  = element_rect(fill="white"),
        legend.position   = "none") +
  labs(x="Ano",
       y="Taxa de homicídio (100.000/hab)")


# Gráficos de barra ::::::::::::::::::::::::::::::::::::::::::::::::
# um layout:
mylayout <- list( # para colocar no barra2
  geom_bar(stat       = "identity",
           position   = "dodge",
           show.legend= F,
           alpha      = .5,
           color      = "black"), # salva lista e troca '+' por ','
   theme(plot.title      = element_text(hjust=.5),
         plot.subtitle   = element_text(hjust=.5),
         axis.text       = element_text(colour="black"),
         axis.text.x     = element_text(size=13,angle=90,hjust=1,vjust=.3),
         axis.text.y     = element_text(size=13),
         axis.ticks      = element_line(),
         axis.line       = element_line(size=1,colour="black"),
         axis.title.x    = element_blank(),
         axis.title.y    = element_blank(),
         panel.background= element_rect(fill="white")),
   labs(color = "ano"),
   scale_fill_manual(values = c("#E69F00","#999999")),
   scale_color_manual(dados$ano, values = c("#E69F00","black")),
   scale_y_continuous(limits = c(0,255),
                      breaks = c(0,25,50,75,100,125,150,175,200,225,250))
               )

# {barra1} Centro, ordem: 2013 ###########
barra1 <- ggplot(data = filter(dados, seccional == "1 CENTRO"),
                  aes(x = distrito, y = homic, fill = ano, color=ano)) +
           scale_x_discrete(limits=as_vector(limits("1 CENTRO"))) +
           geom_label(y     = 187.5,
                      x     = 5.5,
                      label = 'atop("Seccional 1:", bold("CENTRO"))',
                      fill  = "white",
                      colour= "black",
                      parse = T) +
          # o primeiro gráfico deve conter legenda
           geom_bar(stat       = "identity",
                    position   = "dodge",
                    color      = "black",
                    alpha      = .5) +
           mylayout[-1] #inclui geom_bar() manualmente

# {barra2} Sul, ordem: 2013 ######
barra2 <- ggplot(data = filter(pdados, seccional == "2 SUL"),
                 aes(x = distrito, y = homic, fill = ano)) +
           scale_x_discrete(limits=as_vector(limits("2 SUL"))) +
           geom_label(y      = 187.5,
                      x      = 5.5,
                      label  = 'atop("Seccional 2:", bold("SUL"))',
                      fill   = "white",
                      colour = "black",
                      parse  = T) +
           mylayout
           

# {barra3} Oeste, ordem: 2013 ######
barra3 <- ggplot(data = filter(pdados, seccional == "3 OESTE"),
                 aes(x = distrito, y = homic, fill = ano)) +
           scale_x_discrete(limits = as_vector(limits("3 OESTE"))) +
           geom_label(y     = 187.5,
                      x     = 11,
                      label = 'atop("Seccional 3:", bold("OESTE"))',
                      fill  = "white",
                      colour= "black",
                      parse = T) +
           mylayout

# {barra4} Oeste, ordem: 2013 ######
barra4 <- ggplot(data = filter(pdados, seccional == "4 OESTE"),
                 aes(x = distrito, y = homic, fill = ano)) +
          scale_x_discrete(limits=as_vector(limits("4 OESTE"))) +
          geom_label(y     = 187.5,
                     x     = 7.7,
                     label = 'atop("Seccional 4:", bold("OESTE"))',
                     fill  = "white",
                     colour= "black",
                     parse = T) +
          mylayout

# {barra5} Leste, ordem: 2013 ######
barra5 <- ggplot(data = filter(pdados, seccional == "5 LESTE"),
                 aes(x = distrito, y = homic, fill = ano)) +
              scale_x_discrete(limits=as_vector(limits("5 LESTE"))) +
              ylab("Taxa de Homicídios") + 
              geom_label(y     = 187.5,
                         x     = 8,
                         label = 'atop("Seccional 5:", bold("LESTE"))',
                         fill  = "white",
                         colour="black",
                         parse =T) +
              mylayout

# {barra6} Santo Amaro, ordem: 2013 ######
barra6 <- ggplot(data = filter(pdados, seccional == "6 SANTO AMARO"),
                 aes(x = distrito, y = homic, fill = ano)) +
            scale_x_discrete( limits=as_vector(limits("6 SANTO AMARO"))) +
            geom_label(y     = 187.5,
                       x     = 8.5,
                       label = 'atop("Seccional 6:", bold("SANTO AMARO"))',
                       fill  = "white",
                       colour= "black",
                       parse = T) +
            mylayout
          

# {barra7} Itaquera, ordem: 2013 ######
barra7 <- ggplot(data = filter(pdados, seccional == "7 ITAQUERA"),
                 aes(x = distrito, y = homic, fill = ano)) +
           scale_x_discrete( limits=as_vector(limits("7 ITAQUERA"))) +
           geom_label(y     = 187.5,
                      x     = 8.5,
                      label = 'atop("Seccional 7:", bold("ITAQUERA"))',
                      fill  = "white",
                      colour= "black",
                      parse = T) +
            mylayout
           

# {barra8} São Mateus, ordem: 2013 ######
barra8 <- ggplot(data = filter(pdados, seccional == "8 SÃO MATEUS"),
                 aes(x = distrito, y = homic, fill = ano)) +
           scale_x_discrete(limits=as_vector(limits("8 SÃO MATEUS"))) +
           geom_label(y     = 187.5,
                      x     = 6.8,
                      label = 'atop("Seccional 8:", bold("SÃO MATEUS"))',
                      fill  = "white",
                      colour= "black",
                      parse = T) +
           mylayout
```

```{r Editor de tabelas, results='asis', message=FALSE, warning=FALSE, include=FALSE}
stable.p1 <- ggtexttable(stable1, rows = NULL)

```

```{r Editor de figuras, message=FALSE, warning=FALSE, include=FALSE}
figure2 <- ggarrange(barra1, barra2, barra3, barra4, #####
                     barra5, barra6, barra7, barra8,
                     ncol  = 4,
                     nrow  = 2,
                     align = "hv",
                     common.legend = TRUE,
                     legend= "top")

figura2 <- annotate_figure(figure2, ######
                top = text_grob("Figura: Taxa de Homicídios (100000 habitantes) - Seccionais do Município de São Paulo (2003 e 2013)", color  = "black",
                                       face   = "bold",
                                       size   = 16,
                                       family = "Times"),
                bottom  = text_grob("Fonte: SSP/SP",
                                     color = "black",
                                     face  = "italic",
                                     size  = 10),
                left    = NA,
                right   = NA,
                fig.lab = NA, fig.lab.face = NA
                )

 
```



# Introdução

Aqui eu vou escrever a introdução

# Metodologia

Aqui eu vou falar da metodologia, com fórmulas

# Resultados

## Município de São Paulo - Todos os distritos

### A taxa de homicídio em 2003 e em 2013 em São Paulo

```{r output: graf_boxplot, echo=FALSE, fig.height=7, fig.width=7, message=FALSE, warning=FALSE}

p1 <- ggarrange(stable.p1, ncol=1, nrow = 1)
p2 <- ggarrange(boxplot, p1, ncol=2, nrow=1)
p3 <- ggarrange(histograma, p2, ncol=1, nrow=2, common.legend = T)
p3 <- annotate_figure(p3, ######
                top     = text_grob("Figura: Taxa de Homicídios (100000 habitantes) \n município de São Paulo",
                                    color  = "black",
                                    face   = "bold",
                                    size   = 12,
                                    family = "Times"),
                bottom  = text_grob("Fonte: SSP/SP",
                                     color = "black",
                                     face  = "italic",
                                     size  = 8),
                left    = NA,
                right   = NA,
                fig.lab = NA, fig.lab.face = NA
                )
p3

```

## Município de São Paulo - Seccionais
\blandscape
```{r output: grafs_barra, echo=FALSE, fig.height=12, fig.width=17, message=FALSE, warning=FALSE}
figura2
```
\elandscape
\newpage

# Discussão

Aqui tem que discutir o resultado com outros trabalhos semelhantes

# Conclusão

É só para fechar o assunto

# Referencias bibliográficas