---
title: "Análise espacial da criminalidade em uma grande metrópole: um estudo de caso para o município de São Paulo"
author: "Raul de Sá Durlo"
date: "21 de julho de 2017"
output: html_document
---

```{r setup, include=FALSE}
knitr::opts_chunk$set(echo = TRUE)
```

## 1. Introdução

Este trabalho tem como objetivo analisar a criminalidade em uma grande metrópole mundial. Para isso são observadas as características espaciais que afetaram a dinâmica da criminalidade nos anos 2000 na cidade de São Paulo. Mais especificamente, a criminalidade aqui é observada em relação às características que definem o ambiente urbano no território paulistano: suas diferenças locais, demografia, composição de uso do solo, densidade de empregos formais, condições de moradias e renda.

Os índices de criminalidade verificada em um bairro de São Paulo se associam aos mesmos índices verificados nos demais bairros? Existe variação sistemática na ocorrência de crimes entre os bairros de São Paulo? O tipo do uso do solo urbano, a composição de emprego, renda e estrutura populacional afetam o crime nos bairros de São Paulo de que forma? Essas são as perguntas que nortearam o trabalho aqui desenvolvido.

O procedimento empírico é realizado utilizando as desagregações das unidades territoriais do município em distritos policiais e distritos municipais, com uma proposta de compatibilização entre as unidades geográficas intra-municipais que apresentaram diferenças em seus limites de território. Os crimes analisados são: homicídios, roubo e furto de veículos.

Em primeiro lugar, é feito o teste de não-aleatoriedade espacial das taxas de criminalidade em SP através da estatística	_I de Moran_ para as modalidades supracitadas. Os resultados evidenciam a persistência da autocorrelação positiva das taxas de crime e a análise dos _diagramas de dispersão de Moran_ indicam uma forte influência do chamado "centro velho" na concentração de crimes. De outro lado, bairros de classe média e alta, próximos ou dentro do centro expandido da cidade, se caracterizam como "bolsões de segurança". 
 
Já para a estimação de um modelo espacial dos determinantes da criminalidade é proposta a modelagem de Regressões Aparentemente não-Relacionadas (SUR-espacial), que pode prescindir, em um primeiro momento, da inclusão de matrizes de vizinhança. O efeito espacial específico do SUR-espacial se refere à presença de correlação nos termos de erro das equações do sistema, o que segundo Anselin (1988) pode ser entendida como uma forma de autocorrelação espacial, uma vez que seus parâmetros variam somente em relação ao espaço e não aos períodos analisados. Este trabalho explora tais características do modelo SUR em conjunto com os efeitos de vizinhança (matriz W) no início e no final da década de 2000 (anos 200 e 2010). 

De um modo geral, os resultados do modelo SUR-espacial corroboram com o argumento de que as características da cidade são importantes nos padrões espaço-temporais da criminalidade, que por sua vez diferem de acordo com a modalidade de crime analisada. É possível ainda argumentar que o crime em uma grande cidade é um fenômeno complexo, determinados por características de ambiente social específicas.

## 2. Revisão bibliográfica



### Estatísticas descritivas do banci de dados

```{r echo=FALSE}
dados <- read.table("SUR SUR-lag SUR-error/dados.txt", h=T)
# data.frames
dados2013 <- subset(dados, Ano>2003)
dados2003 <- subset(dados, Ano<2013)
# summary
head(dados2003)
head(dados2013)
```

### figura 1: evolução das taxas de homicídios na região central de São paulo

You can also embed plots, for example:

```{r echo=FALSE}
dados <- read.table("SUR SUR-lag SUR-error/dados.txt", h=T)
# painel
pdados <- plm::pdata.frame(dados, c("Dpol", "Ano"))
barra <- ggplot2::ggplot(data = subset(pdados, Seccional == "1 CENTRO"),
            ggplot2::aes(x=Distrito, y=homic, fill=Ano)) +
          ggplot2::geom_bar(stat="identity", position="dodge")
plot(barra)
```

Note that the `echo = FALSE` parameter was added to the code chunk to prevent printing of the R code that generated the plot.
